【裁判字號】    95,聲判,2
【裁判日期】    950724
【裁判案由】    聲請交付審判
【裁判全文】
臺灣基隆地方法院刑事裁定               95年度聲判字第2號
聲  請  人  乙○○
代  理  人  游蕙菁  律師
被      告  甲○○
上列聲請人因告訴被告業務過失傷害案件，不服臺灣高等法院檢
察署檢察長於中華民國95年5月23日駁回再議之處分（95年度上
聲議字第1988號），聲請交付審判，本院裁定下：
    主  文
聲請駁回。
    事  實
一、按告訴人不服上級法院檢察署檢察官或檢察總長認再議無理
    由而駁回之處分者，得於接受處分書後10日內委任律師提出
    理由狀，向該管第一審法院聲請交付審判；法院認為交付審
    判之聲請不合法或無理由者，應駁回之，刑事訴訟法第258
    之1 條、第258 之3 條第2 項前段分別定有明文。次按新修
    正刑事訴訟法第258 條之3 第3 項固規定法院為交付審判之
    裁定前，得為必要之調查，惟按刑事訴訟法第258 條之1 規
    定告訴人得向法院聲請交付審判，係對於「檢察官不起訴或
    緩起訴裁量權」制衡之一種外部監督機制，法院僅就檢察官
    所為不起訴或緩起訴之處分是否正確加以審查，以防止檢察
    機關濫權，依此立法精神，前揭「得為必要之調查」，其調
    查證據之範圍，自應以偵查中曾顯現之證據為限；而同法第
    260條對於不起訴處分已確定或緩起訴處分期滿未經撤銷者
    得再行起訴之規定，其立法理由說明該條所謂不起訴處分已
    確定者，包括「聲請法院交付審判復經駁回者」之情形在內
    ，是前述「得為必要之調查」，其調查證據範圍，更應以偵
    查中曾顯現之證據為限，不得就告訴人新提出之證據再為調
    查，亦不得蒐集偵查卷以外之證據，否則，將與刑事訴訟法
    第260條之再行起訴規定，混淆不清，亦將使法院兼任檢察
    官而有回復「糾問制度」之虞。
二、本件聲請人即告訴人乙○○以被告甲○○涉有業務過失傷害
    罪嫌而向基隆地方法院檢察署檢察官提出告訴（發），經檢
    察官於95年4月6日以95年度偵字第1086號為不起訴處分後，
    聲請人不服而聲請再議，經臺灣高等法院檢察署檢察長認本
    件再議之聲請無理由，於95年5月23日以95年上聲議字第198
    8號處分書駁回再議之聲請等情，有上開不起訴處分書、處
    分書在卷可稽，且經本院依職權調取前揭卷宗核對無訛，而
    聲請人於95年6月6日收受上開駁回再議處分書（見附卷辦案
    進行單查詢紀錄），於95年6月15日即委任律師向本院聲請
    交付審判，程序上核無不合，先予敘明。
三、聲請交付審判意旨略以：
  (一)聲請人所受雷射二度燙傷有馬偕醫院診斷證明書可憑，行政
    院衛生署書函所載「臨床經驗中，以雷射治療色素或疤痕都
    有產生水泡或局部腫脹之可能性」，惟與被告於基隆市立醫
    院網站上所標榜之「冷觸雷射：除皺、青春痘凹洞、月球表
    面、最新科技、無傷口」等保證不符，從而依被告操作機器
    之精湛、以及個人能力、經驗及臨場反應等所為，包括聲請
    人在內之病患進行冷觸雷射，不僅應無水泡或腫脹之情形產
    生，甚至應無任何傷口。
  (二)被告辯稱實施冷觸雷射治療時所使用之能量為20-21、使用
    發數為43發，均在使用手冊充許之範圍之內，顯見被告為聲
    請人實施冷觸雷射並非憑藉其對操作機器之精湛、以及個人
    能力、經驗及臨場反應之基本能力，而係憑藉「廠商廣告宣
    稱可以利用熱能使膠原蛋白凝固壞死後產生新的膠原蛋白，
    同時配合冷煤保護皮膚，使皮膚不受到熱能傷害」以及機器
    操作「使用手冊」，被告身為整形美容專科醫師，對於此種
    廠商廣告之宣稱療效及機器操作使用手冊應有判斷之能力，
    詎被告明知依使用手冊及廠商廣告之宣稱仍有產生水泡之情
    事，已與被告自己專業所認之「無傷口」不符。仍執意進行
    冷觸雷射，致聲請人受有雷射二度燙傷，其有業務上之過失
    應堪認定。
  (三)被告如確依使用手冊所載之能量及發數為聲請人進行「冷觸
    雷射」，是否會致聲請人受有雷射二度燙傷。又馬偕醫院主
    治醫師審視被告為聲請人所開立之藥膏，並無治療水泡腫脹
    之療效，聲請人之傷勢由水泡擴大為雷射二度燙傷，是否亦
    與被告之不當處方有關，均有進一步送請鑑定以及傳訊馬偕
    醫院主治醫師到庭訊明之必要，原不起訴處分，未盡調查之
    能事，顯有違誤。故請求傳訊醫事審議委員會委員、馬偕醫
    院主治醫師董光義到庭訊問，並囑託鑑定「以能量為20-21
    、使用發數為43發實施雷射，是否會致聲請人受有雷射二度
    燙傷」。
四、聲請人主張其於92年12月29日至基隆市市立醫院整形美容科
    看診，由醫師即被告向聲請人推薦進行「冷觸雷射」治療，
    並標榜該雷射手術之特點為「除皺、青春痘凹洞、月球表面
    、最新科技、無傷口」，且手術後初期僅呈現泛紅現象不久
    就會消失，並未告知所可能發生之併發症或危險，詎聲請人
    於接受治療後，即長起小水泡，後來小水泡竟長成大小泡，
    臉部以下也完全浮腫，隔日起全臉腫脹，經馬偕醫師診斷為
    雷射二度燙傷，被告涉有刑法第284條第2項後段業務過失致
    重傷罪嫌云云。惟查：
  (一)本件被告固不否認有於92年12月29日在基隆市市立醫院為聲
    請人臉部進行「冷觸雷射」手術，治療聲請人臉部青春痘疤
    痕之事實，而聲請人於術後之92年12月30日至馬偕醫院診治
    ，經醫師診斷受有雷射二度燙傷後，即未再至市立醫院繼續
    進行該項手術之事實，亦為聲請人所是認。按本件「冷觸雷
    射」治療術係波長1320nm之ＮＤ－ＹＡＧ雷射，加上具有保
    護表皮的冷煤噴出裝置，廠商廣告宣稱，可以利用熱能，使
    膠原蛋白凝固壞死後，產生新的膠原蛋白，同時配合冷煤保
    護皮膚，使表皮不受到熱能傷害，因此可以使用於治療青春
    痘之凹洞，但須經過6次左右的療程，才能見到效果。臨床
    經驗中，以雷射治療色素或疤痕都有產生水泡或局部腫脹之
    可能性。醫師在雷射治療後，開立混合類固醇及抗生素藥膏
    並無不當等情，業據行政院衛生署醫事審議委員會於93年11
    月10日鑑定在案，有該署第0000000號鑑定意見書在卷可稽
    ，嗣經補送病歷後，該委員會依事後補送病歷之記載，認本
    件「冷觸雷射」使用之能量20-21、使用發數43發，均在允
    許的能量及發數之內，在臨床經驗中，雖然能量及發數均在
    使用手冊允許之範圍，仍有產生淺二度燙傷之可能性等情，
    亦經該委員會於94年11月10日鑑定在案，有該署第0000000
    號鑑定意見書附卷可參，並有基隆市市立醫院、馬偕醫院之
    病歷在卷可按。依前開聲請人及被告所是認之事實及鑑定意
    見及病歷所示，被告對聲請人進行「冷觸雷射」使用之能量
    20 -21、使用發數43發，均在允許的能量及發數之內，在臨
    床經驗中，雖然能量及發數均在使用手冊允許之範圍，仍有
    產生淺二度燙傷之可能性，是被告確依使用手冊所載之能量
    及發數為聲請人進行「冷觸雷射」，是有會致聲請人受有雷
    射二度燙傷之可能。故聲請人認應囑託鑑定「以能量為
    20-21、使用發數為43發實施雷射，是否會致聲請人受有雷
    射二度燙傷」自無必要。原處分意旨認被告使用之發數及能
    量既均在許可之範圍內，雖致聲請人受有二度燙傷之傷害，
    亦難認被告有何過失等情，並無違誤。
  (二)依前開基隆市立醫院之病歷及鑑定報告所示，在臨床經驗中
    ，以雷射治療色素或疤痕都有產生水泡或局部腫脹之可能性
    ，醫師在雷射治療後開立混合類固醇及抗生素藥膏並無不當
    ，難謂被告於術後開立「Ledercort c necomycin」予聲請
    人，有何不當。且綜觀全卷，無論是馬偕醫院所開立之診斷
    證明書或該醫院函覆基隆地方法院檢察署所檢附就診病歷影
    本（見93年度他字第54號第83至85頁），均無如聲請人所述
    ，馬偕醫院主治醫師認被告所開立之藥膏，並無治療水泡腫
    脹療效之相關資料，尚難僅憑聲請人之指訴，認被告處方不
    當。況馬偕醫院已依聲請人就診當時狀況開立診斷證明書，
    並另行處方，聲請人臉部受有二度燙傷亦為診斷證明書所載
    明，自無傳訊馬偕醫師之必要。再依前開鑑定報告所示，「
    冷觸雷射」手術固可使用於治療青春痘疤痕，但須經六次左
    右的療程，才能見到效果。依聲請人所指，被告係保證手術
    完成後「無傷口」，然水泡、腫脹或燙傷並非皮膚因破裂而
    生之傷口，且聲請人於92年12月29日進行冷觸雷射手術後，
    直至93年2月16日始再度回市立醫院診療，未經六次左右療
    程，故聲請人於93年12月20日臉部仍有雷射之疤痕，亦難謂
    與被告進行之手術有因果關係。
  (三)前開鑑定報告已表示，被告使用之發數、能量，均在許可範
    圍內，此種手術依其原理，本有發生術後二度燙傷之可能，
    須經數次療程才能見效，且被告術後開立之藥膏亦無不當等
    情，已完全釋明本件醫療糾紛中聲請人之疑問，自無再行傳
    訊鑑定委員訊問之必要。
五、原不起訴處分書依被告之辯解及前開鑑定報告，認被告當時
    所實行「冷觸雷射」治療行為之項目、方法及判斷均未見有
    何診斷錯誤或治療疏失之過失，屬刑法第22條之業務上之正
    當行為。要難謂聲請人經治療結果所產生之可能傷害，即遽
    認為治療之醫師即被告有應注意、能注意而不注意之過失。
    至聲請人所指被告對使用「冷觸雷射」之機器不熟稔致使聲
    請人受傷一節，因操作機器之精湛與否，涉及個人能力強弱
    、經驗累積及臨場反應快慢之程度，茍於處理病患當時之步
    驟及治療方式無違其專業醫師之基本要求，過程中復無疏失
    之處，即不能徒以對機器操作之生疏為由即率爾推論被告所
    為之醫療行為具有過失。台灣高等法院檢察署之處分書，認
    被告為聲請人實施冷觸媒之治療方式，不論其治療行為之項
    目、方法及判斷均未見有何診斷錯誤或治療疏失之情形，無
    積極證據足認被告犯罪，分別有前揭不起訴處分書及聲請再
    議處分書附卷可參。前揭不起訴處分書及聲請再議處分書既
    已詳予調查偵查卷內所存證據，並經行政院衛生署醫事審議
    委員會2 次鑑定，敘明所憑證據及判斷理由，且其所載證據
    取捨及事實認定之理由，經核亦無違背經驗法則或論理法則
    之情事，是原檢察官及臺灣高等法院檢察署檢察長以被告犯
    罪嫌疑不足，分別予以不起訴處分及駁回再議之聲請，並無
    不當。本件聲請交付審判意旨仍執陳詞，聲請交付審判，並
    無理由，應予駁回。
六、依刑事訴訟法第258條之3第2項前段，裁定如主文。
中    華    民    國    95    年    7    月    24   日
                  刑事第二庭審判長法  官  王敏慧
                                  法  官  劉桂金
                                  法  官  陳伯厚
以上正本證明與原本無異。
對於本件裁定如有不服，應於收受送達後5日內，向本院提出抗
告書狀，敘述抗告之理由，抗告於臺灣高等法院。
中    華    民    國    95    年    7    月    25   日
                                  書記官  明祖斌


司法院資訊處製作；財團法人民間司法改革基金會備份。
